臺灣花蓮地方法院小額民事判決
111年度花小字第125號
原      告  明台產物保險股份有限公司

法定代理人  長瀨耕一
訴訟代理人  張盈晴  


被      告  沈田森  

上列當事人間請求侵權行為損害賠償事件，本院於民國111年5月
3日言詞辯論終結，本院判決如下︰
    主      文
被告應給付原告新臺幣10,049元，及自民國111年2月10日起至清
償日止，按年息5%計算之利息。
原告其餘之訴駁回。
本判決得假執行。但被告如以新臺幣10,049元為原告預供擔保，
得免為假執行。
訴訟費用新臺幣1,000元由被告負擔5分之1，其餘由原告負擔。
    事實及理由
一、原告主張：被告於民國109年11月3日9時43分許，騎乘車牌
    號碼號016-DBS號普通重型機車，行經花蓮縣○○鄉○○○街0號
    前處時，因未依行車管制號誌指揮（闖紅燈）、轉彎車未禮
    讓直行車之過失，致擦撞由原告承保被保險人高瑋勵所有、
    並由其駕駛之車牌號碼000-0000號自用小客車（下稱系爭車
    輛），造成毀損（下稱系爭車禍）。原告已依照保險契約代
    被保險人給付修理費予修車廠計新臺幣（下同）53,173元（
    鈑金拆裝工資2,810元、烤漆工資6,653元、零件費用43,710
    元，合計53,173元），此損害乃肇因於被告之不法過失侵權
    行為所致，被告依法應負擔賠償責任。爰依保險法第53條第
    1項、民法第184條第1項前段、第191條之2前段，代位被保
    險人向被告追償修理費用等語。並聲明：被告應給付原告53
    ,173元，及自起訴狀繕本送達被告之翌日起至清償日止，按
    年息5%計算之利息。
二、被告則以：當天被告從中華路往慈惠一街正常直走，是照綠
    燈走，沒有闖紅燈，原告保戶開車沒有看到被告，從後面撞
    被告，不是在十字路口，請求賠償不合理等語資為抗辯。並
    聲明：原告之訴駁回。
三、本院之判斷：
　㈠按因故意或過失，不法侵害他人之權利者，負損害賠償責任
    。汽車、機車或其他非依軌道行駛之動力車輛，在使用中加
    損害於他人者，駕駛人應賠償因此所生之損害。不法毀損他
    人之物者，被害人得請求賠償其物因毀損所減少之價額。負
    損害賠償責任者，除法律另有規定或契約另有訂定外，應回
    復他方損害發生前之原狀。第一項情形，債權人得請求支付
    回復原狀所必要之費用，以代回復原狀。被保險人因保險人
    應負保險責任之損失發生，而對於第三人有損失賠償請求權
    者，保險人得於給付賠償金額後，代位行使被保險人對於第
    三人之請求權；但其所請求之數額，以不逾賠償金額為限。
    民法第184條第1項前段、第191條之2前段、第196條、第213
    條第1項、第3項、保險法第53條第1項分別定有明文。
　㈡原告就其主張之事實，提出花蓮縣警察局吉安分局北昌派出
    所道路交通事故當事人登記聯單、道路交通事故現場圖、花
    蓮縣警察局道路交通事故初步分析研判表、道路交通事故照
    片黏貼紀錄表、車損照片、估價單、電子發票、汽車險賠款
    同意書為證（卷17至67頁）。被告對與訴外人高瑋勵於上揭
    時地發生系爭車禍乙節，並不爭執，惟以上開情詞置辯。經
    查：
　1.按汽車行駛時，駕駛人應注意狀況，並隨時採取必要之安全
    措施。汽車行駛至交岔路口，其行進、轉彎，應遵守燈光號
    誌。道路交通安全規則第94條第3項、第102條第1項第1款定
    有明文。按損害之發生或擴大，被害人與有過失者，法院得
    減輕賠償金額，或免除之。民法第217條第1項規定甚明。系
    爭車禍發生地點為四岔路、有行車管制號誌，被告騎車沿花
    蓮縣吉安鄉中華路南往西向左轉至慈惠一街，高瑋勵駕車沿
    德安六街直行至慈惠一街，兩車於交岔口附近發生側撞而致
    系爭車禍等情，有本院依職權調閱相關交通事故案卷所附道
    路交通事故現場圖、調查報告表㈠可稽（卷85、91頁），依
    兩造均不爭執之花蓮縣警察局道路交通事故初分析研判表所
    示（卷23頁），初步分析研判可能之肇事原因或違規事實，
    高瑋勵方面駕車時未充分注意車前狀態，被告方面則未依行
    車管制號誌之指揮（闖紅燈）。被告雖辯稱沒有闖紅燈、系
    爭車禍不是發生在十字路口，是騎車直行時高瑋勵從後面撞
    被告云云，惟未舉證實說，且與上開道路交通事故現場圖、
    調查報告表㈠所示系爭車禍發生之情狀不符，尚難可採。本
    院綜合上開情節與事證，認高瑋勵、被告駕車均有疏失，同
    為系爭車禍肇事原因，應各負40%、60%之過失責任。
　2.原告承保之系爭車輛因被告過失致受有損害，既經賠付保險
    金，原告自得依上開規定，代位被保險人向被告請求賠償損
    害。惟物被毀損時，被害人除得依民法第196條請求賠償外
    ，並不排除民法第213條至第215條之適用。依民法第196條
    請求賠償物被毀損所減少之價額，得以修復費用為估定之標
    準，但以必要者為限（例如︰修理材料以新品換舊品，應予
    折舊），亦有最高法院77年度第9次民事庭會議決議可資參
    照。依原告所提估價單，系爭車輛修復費用為53,173元，其
    中零件為43,710元（卷59頁），然而以新零件更換舊零件之
    零件折舊部分非屬必要費用，應予扣除。依行政院所頒固定
    資產耐用年數表及固定資產折舊率表，系爭車輛之耐用年數
    為5年，依平均法計算其折舊結果（即以固定資產成本減除
    殘價後之餘額，按固定資產耐用年數表規定之耐用年數平均
    分攤，計算折舊額）每年折舊率為5分之1 ，並參酌營利事
    業所得稅查核準則第95條第6項規定「固定資產提列折舊採
    用平均法者，以1年為計算單位，其使用期間未滿1年者，按
    實際使用之月數相當於全年之比例計算之，不滿1月者，以1
    月計」，系爭車輛自出廠日102年6月（卷17、113頁）迄系
    爭車禍發生時即109年11月3日，已使用逾5年，則零件扣除
    折舊後之修復費用估定為7,285元【計算方式：1.殘價＝取得
    成本÷(耐用年數＋1)即43,710÷(5+1)≒7,285（小數點以下四
    捨五入）；2.折舊額 ＝(取得成本－殘價)×1/（耐用年數）×
    （使用年數）即(43,710－7,285) ×1/5×（5+0/12）≒36,425
    （小數點以下四捨五入）；3.扣除折舊後價值＝（新品取得
    成本－折舊額）即43,710－36,425＝7,285】，加計工資2,810
    元、烤漆6,653元，總計修復費用應為16,748元（7285＋2810
    ＋6653＝16748）。
　3.原告之被保險人高瑋勵、被告就系爭車禍發生應承擔之過失
    比例各為40%、60%，已如前述，是被告應給付原告賠償金額
    為10,049元（16748×60%＝10049，元以下四捨五入）。
  ㈢按給付無確定期限者，債務人於債權人得請求給付時，經其
    催告而未為給付，自受催告時起，負遲延責任。其經債權人
    起訴而送達訴狀，與催告有同一之效力。遲延之債務，以支
    付金錢為標的者，債權人得請求依法定利率計算之遲延利息
    。應付利息之債務，其利率未經約定，亦無法律可據者，週
    年利率為5%。民法第229條第2項、第233條第1項前段、第20
    3條定有明文。本件原告上開損害賠償請求，係屬無確定期
    限之債權，並以支付金錢為標的。則原告主張被告應自起訴
    狀繕本送達翌日即111年2月10日（卷141頁）起至清償日止
    計付法定遲延利息，亦屬有據。
四、從而，原告依侵權行為及保險代位請求權之法律關係請求如
    主文第1項所示，為有理由，應予准許；逾此範圍之請求，
    為無理由，應予駁回。
五、本判決原告勝訴部分，係適用小額程序所為被告敗訴之判決
    ，爰依職權宣告假執行。並依職權酌定相當擔保金額，宣告
    被告得預供擔保免為假執行。
六、訴訟費用負擔之依據：民事訴訟法第79條，並依職權核定第
    一審訴訟費用(裁判費)為1,000元。　　
中　　華　　民　　國　　111 　年　　5 　　月　　23　　日
                  花蓮簡易庭  法  官  林敬展
以上正本係照原本作成。　　　　　　　　　
如不服本判決，應於送達後20日內，向本院提出上訴狀，並繳納
上訴審裁判費 (上訴狀須表明上訴理由並須按他造當事人之人數
附繕本)，如委任律師提起上訴者，應一併繳納上訴審裁判費。
對於小額程序之第一審判決之上訴，非以其違背法令之理由，不
得為之。且上訴狀內應記載表明（一）原判決所違背之法令及其
具體內容。（二）依訴訟資料可認為原判決有違背法令之具體事
實者。　
中　　華　　民　　國　　111 　年　　5 　　月　　23　　日
                              書記官  張芝瑜